臺灣板橋地方法院刑事判決                        九十一年度易字第一三號
    公  訴  人  臺灣臺北地方法院檢察署檢察官
    被      告  乙○○
右列被告因贓物案件，經臺灣臺北地方法院檢察署檢察官向臺灣臺北地方法院聲請簡
易判決處刑（聲請簡易判決處刑書案號：九十年度偵字第一一三六九號），因臺灣臺
北地方法院認不宜以簡易判決處刑（九十一年簡字第五九四號），簽改依通常程序審
理，並判決（九十一年度易字第三四四號）移
    主  文
乙○○無罪。
    理  由
一、公訴意旨略以：被告乙○○於民國九十年四月十一日，在台北縣中和市○○路○
    段九三巷十六之一號五樓住處，明知自稱「丙○○」之男子在不詳處所取得甲○○所有之花旗商業銀行為付款人，支票號碼0000000號，面額新台幣（下
    同）十萬元之空白支票乙紙，係來路不明之贓物，竟允諾為其調現，嗣交予其妻
    朱佩伶於同年月十六日在板橋商業銀行興南分行提示不獲付款，經警循線查獲。
    因認被告涉犯刑法第三百四十九條第一項之收受贓物罪嫌。
二、按犯罪事實應依證據認定之，無證據不得推定其犯罪事實，又不能證明被告犯罪
    者，應諭知無罪之判決；刑事訴訟法第一百五十四條及第三百零一條第一項分別
    定有明文。次按事實之認定，應憑證據，如未能發現相當證據，或證據不足以證
    明，自不能以推測或擬制之方法，以為裁判基礎，此有最高法院四十年臺上字第
    八六號判例可資參照。又按認定犯罪事實所憑之證據，雖不以直接證據為限，間
    接證據亦包括在內，然無論直接或間接證據，其為訴訟上之證明，須於通常一般
    之人均不致有所懷疑，而得確信其為真實之程度者，始得據為有罪之認定，倘其
    證明尚未達到此一程度，而有合理之懷疑存在時，即無從為有罪之認定，最高法
    院亦著有七十六年臺上字第四九八六號判例可資參照。
三、訊據被告乙○○固供承於右開時地，收受「丙○○」所交付之上開支票，嗣交予
    其配偶朱佩伶於同年月十六日利用其板橋商業銀行興南分行帳戶提示不獲付款等
    情不諱，惟堅決否認有收受贓物之犯行，堅稱：伊不知「丙○○」所交付之支票
    係贓物，否則自不可能貸借與其十萬元，並收受該票據為執，且由其配偶朱佩伶
    之帳戶提示等語。而公訴意旨認被告涉犯前揭罪嫌，無非以被害人甲○○之指訴
    、並有台北市票據交換所函、台北市票據交換所退票理由單、支票正反面、掛失
    止付票據提示人資料查報表、票據掛失止付通知書、遺失票據申報書影本各一紙
    附卷可稽。另證人即被告配偶朱佩伶與被告對於調現之細節陳述不一，證人丙○○到庭證稱既不認識被告也無與他人調借現金十萬元，更無簽寫借據之情節，經
    命證人丙○○當庭書寫字據，亦核對字跡不相符合，有證人丙○○書寫之資料在
    卷可參，顯見被告對於該支票未能提出合理之來源等，為其依據。經查，
    (一)上開支票係丙○○（民國四十八年三月十八日，身分證統一編號：Ｚ0000
      00000號，住彰化縣竹塘鄉○○村○○路大興巷九號，現在臺灣臺北戒治
      所戒治中）於九十年四月十一日，在被告位於台北縣中和市○○路○段九三巷
      十六之一號五樓住處，持向被告調借現款乙節，迭據被告於警訊及偵審中堅述
      不移，並據證人孫國峰於本院審判期日到庭證述「（問：是否見過丙○○？）
      在乙○○家中見過丙○○，時間已經很久了，不是記得很清楚，當天他拿支票
      要跟乙○○換現金，我記得面額是十萬元，丙○○當時是留長頭髮，大家都叫
      他聰敏」、「（問：該聰敏是否即為在場之丙○○？）是他沒錯」、「（法官
      提示偵查卷所附支票，問：當日丙○○交付之支票是否為本張支票？）應該是
      ，因為我記得他的背面有寫數字」等語明確（本院九十一年五月二十三日審判
      筆錄），被告並提出經丙○○簽名捺印、載記「本人丙○○因手頭調度不佳，
      特向友人乙○○先生周轉一張美商花旗銀行面額十萬元的支票。恐口說無憑特
      立此據」之立據一紙附於偵查卷內（偵查卷第二十六頁）可憑。而經本院將該
      立據上丙○○之署押與指印（編號附件一），與臺灣臺北地方法院檢察署檢察
      官於偵查中命丙○○當庭依該立據內容書寫並簽名捺印之筆錄（編號附件二）
      ，及臺灣臺北地方法院對丙○○採取指紋之指紋卡（編號附件三），送內政部
      警政署刑事警察局鑑驗結果，認附件一、二丙○○署名處指紋共計三枚，經比
      對結果，均與附件三丙○○指紋卡之左姆指指紋相符，亦有該局九十一年五月
      九日刑紋字第０９１０１０８４０２號鑑驗通知書一份在卷可憑，則被告辯稱
      ：上開支票係丙○○向其調借現款所交付等語，應堪採信。
    (二)又丙○○於右開時地，持上開票據向被告調借十萬元，經預扣利息二千元，被
      告乃實際付與其九萬八千元乙節，業據證人孫國峰於本院審理中證述「當初是
      聰敏急需用錢要以票換現金，我有勸被告不要收，被告說沒關係，人家有急用
      ，就幫助人家。被告沒有聽我的勸告還是拿了九萬八的現款給聰敏，二千元是
      利息。我確實有看到被告交付九萬八給聰敏」等語明確，則被告於收受上開支
      票之同時，顯已支付相當之對價；參以上開票據屆期經由被告之配偶朱佩伶在
      板信商業銀行興南分行０１─１１８─０１１８帳戶提示，不獲付兌乙節，亦
      據證人即被告之配偶朱佩伶於警訊及偵審中證述綦詳，且有支票及退票理由單
      之影本各一紙附於偵查卷可憑，倘被告明知丙○○所交付之上開支票，係屬他
      人遺失之物，自不可能支付相當之對價，且以自己配偶之帳戶提示。則被告辯
      稱：其不知該支票係他人遺失之物，應非子虛。至
    (三)證人丙○○於偵審中雖均否認有持上開票據向被告調借現款，並以其既持票向
      被告調現，自無再立借據之理等語置辯。惟確係丙○○持票向被告調借現金乙
      節，業據證人孫國峰於本院審理中指認不移，並證述「（問：該聰敏是否即為
      在場之丙○○？）是他沒錯」、「該票據確實是蔡給被告的沒有錯」等語可證
      ，參以證人孫國峰與丙○○並無仇怨過節乙節，亦分據證人孫國峰、丙○○於
      本院審理中陳明，孫國峰自無設詞誣攀丙○○之理，而上開立據係前開票據經
      提示不獲付兌，被告至台北縣政府警察局新店分局製作筆錄後，找到丙○○，
      請其書寫等情，亦據被告供明，核與證人孫國峰證述「立據切結書是好不容易
      在新莊找到聰敏，請他到被告家中寫的」等語相符，觀諸該立據載記「本人丙○○因手頭調度不佳，特向友人乙○○先生周轉一張美商花旗銀行面額十萬元
      的支票。恐口說無憑特立此據  立據人：丙○○」等語，顯係表明丙○○有持
      票向被告調借現款之情，並非被告與丙○○間有借貸之合意之借據，則被告抗
      辯該立據係退票後補立，應可採取。丙○○前開否認持票向被告調借現款之證
      述，或因事涉己身刑責而有所隱蔽，惟既與事實不符，自不足採取。
    (四)又被害人甲○○之指訴，並票據掛失止付通知書及遺失票據申報書之影本，僅
      足證明上開支票有遭竊遺失之情，另並台北市票據交換所函、台北市票據交換
      所退票理由單、支票正反面、掛失止付票據提示人資料查報表亦僅得證明上開
      票據於掛失止付後，再經證人朱佩伶帳戶提示不獲兌付之事實，均不足資為被
      告對該支票為贓物之事實，明知或具有不確定之認識，仍故意收受之情。至證
      人朱佩伶於偵查中雖證述其未拿十萬元給被告，亦未見到丙○○有拿票給被告
      等語，惟丙○○持票向被告調借現款時，朱佩伶雖在家中，但並不在場乙節，
      業據其於本院調查中證述「（問：蔡將票給妳先生時你在場嗎？）沒有。只是
      我先生有提過他有拿十萬元給丙○○，因為我們家做小吃，所以會有一些現款
      」等語可稽（本院九十一年五月二十一日訊問筆錄），是亦難執其於偵查中為
      未見到丙○○持票向被告調借之證述，資為被告不利之認定。
四、綜上所述，被告既支付相當之對價以取得上開票據，又以自己配偶之帳戶提示，
    則其辯稱：不知該支票係他人遺失之物等語，應堪採信。此外，經查復無其他積
    極證據足以證明被告有何公訴人所指之上揭犯行，自屬不能證明被告犯罪，爰依
    法為被告無罪之諭知。
五、至丙○○（民國四十八年三月十八日，身分證統一編號：Ｚ000000000
    號，住彰化縣竹塘鄉○○村○○路大興巷九號，現在臺灣臺北戒治所戒治中）是
    否另涉收受贓物等犯嫌部分，應另由檢察官偵查處理，附此敘明。
據上論結，應依刑事訴訟法第三百零一條第一項之規定，判決如主文。
本案經檢察官蘇揚旭到庭執行職務
中      華      民      國    九十一    年      五      月    三十一    日
                                  臺灣板橋地方法院刑事第四庭
                                          法  官  陳  麗  玲
右正本證明與原本無異。
如不服本判決，應於判決送達後十日內，向本院提出上訴狀。
                                          書記官  劉  怡  君
中      華      民      國    九十一    年      五      月    三十一    日
